【裁判字號】    89,易,538
【裁判日期】    890516
【裁判案由】    竊佔
【裁判全文】
臺灣臺南地方法院刑事判決                          八十九年度易字第五三八號
    公  訴  人  臺灣台南地方法院檢察署檢察官
    被      告  乙○○
右列被告因竊佔案件，經檢察官提起公訴（八十八年度營偵字第一一一二號），本院
判決如左：
    主  文
乙○○意圖為自己不法之利益，而竊佔他人之不動產，處罰金伍仟元，如易服勞役，
以參佰元折算壹日。
    事  實
一、乙○○意圖為自己不法之利益，明知坐落台南縣白河鎮○○段二Ｏ一五、二Ｏ一
    七地號土地非其所有，而於民國（下同）八十一年七月間（農曆六月間）擅在該
    土地上搭建房屋、在地上砌水泥築成庭院，而竊佔甲○○所有上揭二Ｏ一五、二
    Ｏ一七地號土地上如附圖所示代號（甲）及（乙）部分土地，面積共計零點零零
    五五公頃（即五十五平方公尺）。
二、案經甲○○訴由台南縣警察局白河分局報請台灣台南地方法院檢察署檢察官偵查
    起訴。
    理  由
一、訊據被告詹耕潭固坦承於八十一年七月間在上揭土地上搭建房屋、舖設庭院之事
    實，惟矢口否認有何竊佔犯行，辯稱伊係使用國有財產局土地，有付租金，不知
    有佔用甲○○所有之土地云云。經查：前揭坐落台南縣白河鎮○○段二Ｏ一五、
    二Ｏ一七地號土地係告訴人甲○○於七十八年五月二十九日向洪山西購買，為甲
    ○○所有，有土地登記簿謄本二份在卷可稽；而被告所搭建之房屋分別佔用二Ｏ
    一五號土地零點零零四六公頃（如附圖甲部分），佔用二Ｏ一七號土地零點零零
    零九公頃（如附圖乙部分），分別業經台灣台南地方法院檢察署檢察官及本院會
    同台南縣白河鎮地政事務所地政人員到現場勘驗測量屬實，有台南縣白河地政事
    務所八十八年九月十日、八十九年四月十四日土地複丈成果圖各一份、勘驗筆錄
    及照片三張在卷可按。被告辯稱伊係使用國有財產局之土地建屋，並有付租金，
    不知越界佔用告訴人之土地云云，惟查其前開建物除佔用告訴人所有之前開土地
    外，另無權佔用同地段一七九八地號及二Ｏ一六之一地號內之國有土地，經國有
    財產局於八十八年間依不當得利法則請求後，始給付佔用期間之使用補償金，並
    於八十八年十一月二日與國有財產局南區辦事處台南分處簽訂租賃契約書，有該
    局台灣南區辦事處台南分處八十八年二月十一日台財產南南三字第八八六Ｏ一七
    七五號、第八八六Ｏ一七七三號函影本二紙、國有基地租賃契約書影本一紙在卷
    可稽，是被告顯未於事前向國有財產局租用該房屋所坐落之基地甚明。又被告佔
    用告訴人甲○○土地之面積共達零點零零五五公頃（即五十五平方公尺），面積
    非小，又遲不拆屋補償被害人損失，其顯有為自己不法利益而佔用他人土地之意
    圖，所辯不知越界佔用告訴人土地云云，顯違常情，不足採信。本件事證已明，
    被告犯行洵堪認定。
二、核被告乙○○所為，係犯刑法第三百二十條第二項之竊佔罪。公訴人起訴書雖未
    記載被告佔用第二Ｏ一七地號土地部份，惟被告係於同時以同一行為在該二筆土
    地上搭建房屋及舖設庭院，而竊佔告訴人所有之二Ｏ一五、二Ｏ一七二筆土地，
    係同一犯罪事實，本院自得予以審判。爰審酌被告之年齡、智識程度、犯罪之目
    的、手段、被害人所受之損害、及被告迄今未與被害人達成和解賠償被害人所受
    之損失等一切情狀，量處如主文所示之刑，並諭知易服勞役之折算標準，以資懲
    儆。
據上論斷，應依刑事訴訟法第二百九十九條第一項前段，刑法第三百二十條第二項、
第四十二條第二項，罰金罰鍰提高標準條例第一條前段、第二條，判決如主文。
本案經檢察官盧駿道到庭執行職務。
中      華      民      國      八十九      年      五    月    十六    日
                                  臺灣臺南地方法院刑事第三庭
                                          法  官  高如宜
右正本證明與原本無異。
如不服本判決，應於判決送達後十日內向本院提出上訴狀( 應附繕本 )。
                                          書記官  劉岳文
中      華      民      國      八十九      年      五    月    十六    日
附錄本案論罪科刑法條全文：
刑法第三百二十條
  意圖為自己或第三人不法之所有，而竊取他人之動產者，為竊盜罪，處五年以下有
  期徒刑、拘役或五百元以下罰金。
  意圖為自己或第三人不法之利益，而竊佔他人之不動產者，依前項之規定處斷。


司法院資訊處製作；財團法人民間司法改革基金會備份。
